【裁判字號】    88,易,422
【裁判日期】    890114
【裁判案由】    詐欺
【裁判全文】
臺灣花蓮地方法院刑事判決                        八十八年度易字第四二二號
    公  訴  人  臺灣花蓮地方法院檢察署檢察官
    被      告  甲○○即謝榮.
右列被告因詐欺案件，經檢察官提起公訴（八十八年度偵字第一五六號），本院判決
如左︰
    主  文
甲○○以詐術得財產上不法之利益，未遂，處拘役肆拾日。緩刑貳年。
    事  實
一、甲○○（原名謝榮壽，於民國八十六年一月三日改名為甲○○）於八十六年三月
    八日因駕車超速，被花蓮縣警察局交通隊舉發（並於八十七年九月二十五日經台
    灣省政府交通處裁決應處罰鍰新台幣（下同）二千四百元），嗣其「謝榮壽」之
    舊駕照（下稱舊駕照）於八十七年七月間遺失，甲○○乃於八十七年八月二十六
    日以遺失為由，並以「甲○○」之新名，向花蓮監理站申請補發駕照（下稱新駕
    照），惟其舊駕照於八十七年十月間，被不詳姓名之人拾獲並寄還，甲○○乃同
    時擁有新舊二張駕照，甲○○原應將舊駕照繳還監理單位作廢，詎其竟意圖為自
    己得財產上之不法利益，明知前揭交通違規之罰鍰未繳，乃於八十七年十月七日
    ，持已失效之舊駕照，至花蓮縣警察局鳳林分局（下稱鳳林分局）申請易處吊扣
    駕照處分，企圖利用吊扣駕照處分，而抵銷其應繳納之二千四百元罰鍰，嗣因花
    蓮監理站之承辦人，發覺甲○○提供被吊扣之駕照號碼，與其在監理站列管之駕
    照號碼有異，而移請鳳林分局偵辦始發覺上情，甲○○之企圖始未得逞。
二、案經鳳林分局報請台灣花蓮地方法院檢察署檢察官偵查起訴。
    理  由
一、右揭事實，業據被告甲○○坦承於八十七年八月二十六日以遺失駕照為由，向花
    蓮監理站申請補發駕照後，遺失之舊駕照於八十七年十月間被不詳姓名之人寄回
    ，嗣於八十七年十月七日以已失效之舊駕照，至鳳林分局申請易處吊扣駕照處分
    ，以抵銷其應繳納之罰鍰二千四百元等情不諱，並有台灣省公路局台北區監理所
    花蓮監理站八十七年十一月七日北監花字第八一七三號函、花蓮縣警察局舉發違
    反道路交通管理事件通知單、照片、被告新舊駕駛執照、台灣省政府交通處違反
    道路交通管理事件裁決書、駕駛執照吊扣執行單、切結書各一份在卷可稽，事證
    已臻明確。被告固矢口否認有前開犯行，辯稱伊僅係單純認為舊駕照上之姓名與
    罰單上之姓名相同（均為謝榮壽），才持舊駕照申請易處吊扣駕照處分，並無詐
    欺犯意云云。惟查：被告坦承其為國光商工電子科畢業，智識程度非低，其既知
    已經改名，且以甲○○之名申請補發駕照，應知謝榮壽之名之舊駕照已經申報遺
    失作廢，不得再持之使用，詎其竟主動要求易處吊扣駕照處分（此經鳳林分局承
    辦警員於偵查中陳稱甚明，偵查卷十頁反面、十一頁參照），並使用已失效作廢
    之舊駕照充數，其有得財產上不法利益之意圖，至為明確。被告前開所辯，無非
    事後卸責之詞，並不足採。其犯行洵堪認定。
二、核被告甲○○所為，係犯刑法第三百三十九條第三項、第二項之詐欺得財產上不
    法利益未遂罪。被告已著手於犯罪行為之實行而不遂，得依刑法第二十六條前段
    規定減輕其刑。爰審酌被告之前科紀錄、為圖免繳二千四百元之罰鍰而為本件犯
    行、及其智識程度、犯罪手段、犯罪後之態度等一切情狀，量處如主文所示之刑
    。又查被告前未曾受有期徒刑以上刑之宣告，此有台灣花蓮地方法院檢察署刑案
    資料查註紀錄表、台灣花蓮地方法院被告全國前案紀錄表各一份在卷可稽，其因
    一時失慮，致觸刑章，事後已有悔意，經此教訓應知所警惕而無再犯之虞，本院
    認對被告所處之刑以暫不執行為適當，爰併宣告緩刑貳年，以啟自新。
據上論斷，應依刑事訴訟法第二百九十九條第一項前段、刑法第三百三十九條第三項
、第二項、第二十六條前段、第七十四條第一款、罰金罰鍰提高標準條例第一條前段
，判決如主文。
中      華      民      國      八十九      年    一    月      十四    日
                                臺灣花蓮地方法院刑事庭
                                    法  官  楊  碧  惠
右正本證明與原本無異。
如對本判決不服，應於送達後十日內，向本院提出上訴狀。（應抄附繕本）告訴人或
被害人如對於本判決不服者，應具備理由請求檢察官上訴，其上訴期間之計算係以檢
察官收受判決正本之日期為準。
                                   法院書記官
中      華      民      國       八 十 九     年     一    月    十七   日
附錄本判決論罪之法律條文：
刑法第三百三十九條：
意圖為自己或第三人不法之所有，以詐術使人將本人或第三人之物交付者，處五年以
下有期徒刑、拘役或科或併科一千元以下罰金。
以前項方法得財產上不法之利益或使第三人得之者亦同。
前二項之未遂犯罰之。


司法院資訊處製作；財團法人民間司法改革基金會備份。
